臺灣苗栗地方法院簡易庭裁定
110年度苗秩字第24號
移送機關    苗栗縣警察局竹南分局
被移送人    林金榜



上列被告因違反社會秩序維護法案件，經移送機關以中華民國11
0年9月28日南警偵字第1100023245號移送書移送審理，本院裁定
如下：
    主      文
林金榜攜帶經主管機關公告查禁之器械，處罰鍰新臺幣參仟元。
扣案電擊棒壹支沒入之。
    事實及理由
一、被移送人林金榜於下列時、地，有違反社會秩序維護法第63
    條第1項第8款之行為：
  ㈠時間：民國110年8月18日14時25分許。
  ㈡地點：苗栗縣○○鎮○○路000號。
  ㈢行為：被移送人於上開時、地，攜帶經主管機關公告查禁之
    電擊棒1支。
二、上開事實，有下列之事證證明屬實：
  ㈠被移送人於警詢中之自白。
  ㈡證人陳金鴻、葉督傑於警詢中之證述。
  ㈢苗栗縣警察局竹南分局扣押筆錄、扣押物品目錄表、現場監
    視器錄影畫面截圖3張、扣案物照片1張。
三、按製造、運輸、販賣、攜帶或公然陳列經主管機關公告查禁
    之器械者，處3日以下拘留或新臺幣3萬元以下罰鍰，社會秩
    序維護法第63條第1項第8款定有明文。內政部曾依警械使用
    條例第13條、社會秩序維護法第63條第1項第8款及同條第2
    項等規定，以81年5月22日（81）警署行字第34517號及81年
    4月29日台內警字第0000000號公告：警察機關配備機械種類
    規格表之器械，非經內政部許可不得製造、運輸、販賣、攜
    帶或公然陳列，如有違反依法處罰。又參照行政院95年5月3
    0日院臺治字第0950023739A號函釋：「警察機關配備警械種
    類規格表規定電氣器械之規格為電氣警棍（棒）（電擊器）
    、擊昏槍、擊昏彈包」。顯見被移送人於上揭時、地，隨身
    攜帶之電擊棒1支，確屬「非經內政部許可不得製造、運輸
    、販賣、攜帶或公然陳列之警械」，即業經主管機關公告查
    禁之器械。再按「僱（任）用警衛、保全人員、巡守人員或
    依法執行稽查公務人員之機關、機構、學校、公司、行號、
    工廠、民間守望相助組織，得檢附下列文件向直轄市、縣（
    市）政府警察局申請許可購置警棍、電氣警棍（棒）（電擊
    器）、防暴網」，警械許可定製售賣持有管理辦法第7條第1
    項前段定有明文，且依該辦法第8條第1項及第2項規定：「
    經依前條申請許可購置之警棍、電氣警棍（棒）（電擊器）
    或防暴網，應集中保管，並列冊送直轄市、縣（市）政府警
    察局備查。異動時，亦同。電氣警棍（棒）（電擊器）、防
    暴網不得轉讓或借與他人使用，並由直轄市、縣（市）政府
    警察局核發警械執照。警械執照應每二年換領一次。持有人
    應隨身攜帶，並不得轉讓或借與他人使用，如有毀損、遺失
    或滅失，應即向直轄市、縣（市）政府警察局申請補發」；
    是除電擊棒持有人任職之機構申請許可購置核准，並領有警
    械執照外，不得製造、運輸、販賣、攜帶或公然陳列。查被
    移送人於警詢時供稱：電擊棒是在網路上買的、作為防身用
    途，並沒有經過主管機關許可等語（見本院卷第11頁），顯
    見被移送人並非因任職於僱（任）用警衛、保全人員、巡守
    人員或依法執行稽查公務人員之機關、機構、學校、公司、
    行號、工廠、民間守望相助組織，而領有警械執照，依法自
    不得攜帶扣案之電擊棒。是核被移送人所為，係違反社會秩
    序維護法第63條第1項第8款之規定。
四、移送意旨雖認被移送人係涉違反社會秩序維護法第63條第1
    項第1款之規定；惟該條款係以「無正當理由攜帶具有殺傷
    力之器械、化學製劑或其他危險物品者」為構成要件，但本
    案卷內並無任何鑑定資料可資證明被移送人持有之電擊棒具
    有殺傷力，故移送意旨此部分認定即有未洽，惟本案移送之
    基本事實相同，爰依社會秩序維護法第92條準用刑事訴訟法
    第300條之規定，變更移送法條。
五、爰審酌被移送人攜帶經主管機關公告查禁之電擊棒，並僅因
    與陳金鴻、葉督傑發生行車糾紛，率而持電擊棒對陳金鴻、
    葉督傑揮舞，所為已對公共秩序及社會安寧造成危害，實不
    可取；兼衡其犯後尚能坦承客觀事實、正視己過，並將電擊
    棒交給警方扣案，及於警詢時自陳高職畢業之智識程度、現
    職為工、小康之家庭經濟狀況（見本院卷第7頁），暨行為
    之手段、動機、目的等一切情狀，裁處如主文所示之罰鍰。
六、扣案之電擊棒1支，係主管機關即內政部公告查禁之器械，
    應依社會秩序維護法第22條第1項第2款、第2項後段之規定
    ，不問屬於行為人與否，宣告沒入之。
七、依社會秩序維護法第46條第1項、第63條第1項第8款、第22
    條第1項第2款、第2項後段、第92條，刑事訴訟法第300條，
    裁定如主文。
中    華    民    國   110    年    10    月     5    日
                  苗栗簡易庭  法  官  申惟中
以上正本證明與原本無異。
如不服本裁定，應於裁定送達後5日內向本院提出抗告狀。
                              書記官  陳邦旗 
中　　華　　民　　國　　110 　年　　10　　月　　5 　　日

附錄本案法條全文：
社會秩序維護法第63條
有左列各款行為之一者，處三日以下拘留或新臺幣三萬元以下罰
鍰：
一、無正當理由攜帶具有殺傷力之器械、化學製劑或其他危險物
    品者。
二、無正當理由鳴槍者。
三、無正當理由，攜帶用於開啟或破壞門、窗、鎖或其他安全設
    備之工具者。
四、放置、投擲或發射有殺傷力之物品而有危害他人身體或財物
    之虞者。
五、散佈謠言，足以影響公共之安寧者。
六、蒙面偽裝或以其他方法驚嚇他人有危害安全之虞者。
七、關於製造、運輸、販賣、貯存易燃、易爆或其他危險物品之
    營業，未經主管機關許可；或其營業設備及方法，違反法令
    規定者。
八、製造、運輸、販賣、攜帶或公然陳列經主管機關公告查禁之
    器械者。
前項第七款、第八款，其情節重大或再次違反者，處或併處停止
    營業或勒令歇業。